【裁判字號】    97,消債更,728
【裁判日期】    981029
【裁判案由】    更生事件
【裁判全文】
臺灣士林地方法院民事裁定           97年度消債更字第728號
債  務  人  甲○○
代  理  人  張寧洲律師
上列當事人聲請更生事件，本院裁定如下：
    主  文
債務人甲○○自中華民國九十八年十月三十日十七時起開始更生
程序。
命司法事務官進行本件更生程序。
    理  由
一、按債務人與金融機構協商成立者，不得聲請更生或清算，但
    因不可歸責於己之事由，致履行顯有重大困難者，不在此限
    。本條例施行前，債務人依金融主管機關協調成立之中華民
    國銀行公會會員辦理消費金融案件無擔保債務協商機制與金
    融機構成立之協商，準用前項之規定，消費者債務清理條例
    第151 條第5 項、第6 項分別定有明文。次按，債務人不能
    清償債務或有不能清償之虞，且無擔保或無優先權之債務總
    額未逾新臺幣（下同）1,200 萬元者，於法院裁定開始清算
    程序或宣告破產前，得向法院聲請更生，觀諸同條例第3 條
    、第42條第1 項規定自明。又法院開始更生程序之裁定，應
    載明其年、月、日、時，並即時發生效力。法院開始更生或
    清算程序後，得命司法事務官進行更生或清算程序，必要時
    得選任律師、會計師或其他適當之自然人或法人一人為監督
    人或管理人，復為同條例第45條第1 項、第16條所明定。
二、本件聲請意旨略以：伊有不能清償債務情事，前曾於民國95
    年7 月依中華民國銀行公會會員辦理消費金融案件無擔保債
    務協商機制與金融機構成立協商，協商條件為每月還款1 萬
    9,359 元，惟伊於協商當時每月收入約為28,000元，扣除每
    月還款金額後，已不足支應每月必要支出。且伊復因工作及
    還款壓力沉重，罹患適應障礙伴焦慮等精神疾病，而無法工
    作，後雖於同年11月至現職擔任業務助理，惟每月薪資僅約
    24,000元，故伊確係因不可歸責於己，致履行協商條件顯有
    重大困難。且伊無擔保或無優先權之債務總額未逾1,200 萬
    元，復未經法院裁定開始清算程序或宣告破產，爰向法院聲
    請更生等語。
三、經查，債務人所主張之上開事實，業據提出95、96年度綜合
    所得稅各類所得資料清單、財產歸屬資料清單（見臺灣板橋
    地方法院97年度消債更字第1128號卷（下稱板院卷）第14至
    16頁）、中華民國銀行公會會員辦理消費金融案件無擔保債
    務協商機制協議書（見板院卷第19頁）、新光吳火獅紀念醫
    院乙種診斷證明書（見板院卷第22頁）、財團法人金融聯合
    徵信中心當事人綜合信用報告－債務清理條例前置協商專用
    債權人清冊（見本院卷第17至21頁）、薪資轉帳存摺內頁影
    本（見本院卷第46至48頁）、薪資單影本（見本院卷第49至
    66頁背面）等為證，核屬相符，堪認為真正。是以債務人96
    年毀諾當時平均薪資約為32,582元，扣除協商金額19,359元
    後僅餘13,223元，已不足以支應內政部主計處公布之96年度
    台北市每人每月最低生活標準14,881元，其主張有不能清償
    債務之情事，應堪認為真實。又債務人查無消費者債務清理
    條例第6 條第3 項、第8 條或第46條各款所定駁回更生聲請
    之事由存在，準此，債務人聲請更生，應屬有據。揆諸首揭
    規定及說明，應予開始更生程序，並命司法事務官進行本件
    更生程序。
四、爰裁定如主文。
中    華    民    國    98    年    10    月    29    日
                  民事第二庭  法      官  劉逸成
上為正本係照原本作成。
本件不得抗告。
中    華    民    國    98    年    10    月    29    日
                              書  記  官  羅伊安


司法院資訊處製作；財團法人民間司法改革基金會備份。
